【裁判字號】    88,重訴,38
【裁判日期】    890131
【裁判案由】    侵權行為損害賠償
【裁判全文】
臺灣高等法院臺南分院民事判決  八十八年度重訴字第三十八號  Ｊ
      原      告  宇○○○
                  庚○○○
                  寅○○○
                  Ｅ  ○  ○
                  Ｔ  ○  ○
                  子○○○
                  陳呂英
                  卯○○○
                  Ａ  ○  ○
                  Ｆ  ○  ○
                  Ｓ  ○  ○
                  午○○○
                  申  ○  ○
                  Ｊ  ○  ○
                  地  ○  ○
                  乙  ○  ○
                  己  ○  ○
                  Ｉ  ○  ○
                  Ｇ○○○
                  Ｍ○○○
                  Ｌ  ○  ○
                  酉  ○  ○
                  Ｒ  ○  ○
                  Ｐ  ○  ○
                  Ｕ  ○  ○
                  Ｃ  ○  ○
                  宙  ○  ○
                  戊○○○
                  天○○○
                  亥○○○
                  Ｄ  ○  ○
                  丁  ○  ○
                  辛  ○  ○
                  Ｏ  ○  ○
                  黃  ○  ○
                  甲  ○  ○
                  戌○○○
                  丑  ○  ○
                  Ｑ  ○  ○
                  丙  ○  ○
                  巳  ○  ○
                  未○○○
                  Ｂ  ○  ○
                  Ｈ○○○
                  Ｋ  ○  ○
                  玄      ○.
                  辰  ○  ○
                  Ｎ○○○
      右四十八人
      共      同
      訴訟代理人  陳  明  義  律師
      被      告  壬○○○    .
                  癸  ○  ○  .
右當事人間侵權行為損害賠償事件，經本院刑事庭移送前來 (八十八年度重附民字第
二三七號)，本院判決如左：
      主      文
被告應連帶給付原告宇○○○新台幣（下同）貳佰玖拾參萬元，原告庚○○○壹佰柒
拾參萬伍仟元，原告寅○○○壹佰貳拾肆萬伍仟元，原告Ｅ○○壹佰零玖萬元，原告
Ｔ○○壹佰肆拾萬元，原告子○○○貳佰零玖萬伍仟元，原告陳呂英玖拾參萬伍仟
元，原告卯○○○玖拾柒萬元，原告Ａ○○肆拾肆萬伍仟元，原告Ｆ○○貳拾陸萬元
，原告Ｓ○○壹佰貳拾玖萬伍仟元，原告卓陳烏芷肆佰萬零伍仟元，原告申○○玖拾
參萬伍仟元，原告Ｊ○○伍拾伍萬元，原告辰○○柒拾壹萬伍仟元，原告地○○壹佰
伍拾捌萬伍仟元，原告乙○○柒拾肆萬元，原告己○○壹佰伍拾肆萬伍仟元，原告Ｉ
○○壹佰壹拾伍萬伍仟元，原告Ｇ○○○壹拾壹萬元，原告Ｍ○○○捌拾玖萬元，原
告Ｌ○○壹佰壹拾伍萬元，原告酉○○參拾參萬元，原告Ｒ○○參拾捌萬伍仟元，原
告Ｐ○○參拾參萬伍仟元，原告Ｕ○○陸拾捌萬元，原告Ｃ○○肆拾壹萬伍仟元，原
告宙○○貳佰肆拾肆萬元，原告戊○○○參佰參拾貳萬元，原告天○○○壹佰貳拾貳
萬伍仟元，原告亥○○○玖拾玖萬伍仟元，原告Ｄ○○參拾柒萬元，原告丁○○玖拾
肆萬元，原告Ｎ○○○壹佰捌拾萬伍仟元，原告辛○○壹佰壹拾伍萬元，原告Ｏ○○
壹佰貳拾捌萬伍仟元，原告黃○○柒拾參萬元，原告甲○○貳拾伍萬元，原告戌○○
○柒拾伍萬伍仟元，原告丑○○壹佰陸拾貳萬伍仟元，原告Ｑ○○玖拾肆萬元，原告
丙○○壹佰玖拾陸萬伍仟元，原告巳○○貳佰壹拾肆萬元，原告未○○○陸拾捌萬伍
仟元，原告Ｂ○○捌拾伍萬元，原告Ｈ○○○捌拾捌萬元，原告Ｋ○○陸拾萬伍仟元
，原告玄○壹佰壹拾貳萬元，及均自八十八年七月三十日起至清償日止，按年利率百
分之五計算之利息。
訴訟費用由被告連帶負擔。
本件判決於原告宇○○○等人提供如附表三所示之擔保金額，得為假執行。
其餘原告(如附表四)假執行之聲請均駁回。
      事      實
甲、原告方面：
一、聲明：求為判決：（一）被告應連帶給付原告宇○○○新台幣（下同）貳佰玖拾
    參萬元，原告庚○○○壹佰柒拾參萬伍仟元，原告寅○○○壹佰貳拾肆萬伍仟元
    ，原告Ｅ○○壹佰零玖萬元，原告Ｔ○○壹佰肆拾萬元，原告子○○○貳佰零玖
    萬伍仟元，原告陳呂英玖拾參萬伍仟元，原告卯○○○玖拾柒萬元，原告Ａ○
    ○肆拾肆萬伍仟元，原告Ｆ○○貳拾陸萬元，原告Ｓ○○壹佰貳拾玖萬伍仟元，
    原告卓陳烏芷肆佰萬零伍仟元，原告申○○玖拾參萬伍仟元，原告Ｊ○○伍拾伍
    萬元，原告辰○○柒拾壹萬伍仟元，原告地○○壹佰伍拾捌萬伍仟元，原告乙○
    ○柒拾肆萬元，原告己○○壹佰伍拾肆萬伍仟元，原告Ｉ○○壹佰壹拾伍萬伍仟
    元，原告Ｇ○○○壹拾壹萬元，原告Ｍ○○○捌拾玖萬元，原告Ｌ○○壹佰壹拾
    伍萬元，原告酉○○參拾參萬元，原告Ｒ○○參拾捌萬伍仟元，原告Ｐ○○參拾
    參萬伍仟元，原告Ｕ○○陸拾捌萬元，原告Ｃ○○肆拾壹萬伍仟元，原告宙○○
    貳佰肆拾肆萬元，原告戊○○○參佰參拾貳萬元，原告天○○○壹佰貳拾貳萬伍
    仟元，原告亥○○○玖拾玖萬伍仟元，原告Ｄ○○參拾柒萬元，原告丁○○玖拾
    肆萬元，原告Ｎ○○○壹佰捌拾萬伍仟元，原告辛○○壹佰壹拾伍萬元，原告Ｏ
    ○○壹佰貳拾捌萬伍仟元，原告黃○○柒拾參萬元，原告甲○○貳拾伍萬元，原
    告戌○○○柒拾伍萬伍仟元，原告丑○○壹佰陸拾貳萬伍仟元，原告Ｑ○○玖拾
    肆萬元，原告丙○○壹佰玖拾陸萬伍仟元，原告巳○○貳佰壹拾肆萬元，原告未
    ○○○陸拾捌萬伍仟元，原告Ｂ○○捌拾伍萬元，原告Ｈ○○○捌拾捌萬元，原
    告Ｋ○○陸拾萬伍仟元，原告玄○壹佰壹拾貳萬元，及均自本起訴狀繕本送達之
    翌日起至清償日止，按年利率百分之五計算之利息（二）訴訟費用由被告等負擔
    。（三）本件原告等願供擔保，請准宣告假執行。
二、陳述：
    被告壬○○○、癸○○係母女關係，二人基於概括之聯絡，共同意圖為自己不法
    之所有，由被告壬○○○出面召集如（刑事判決）附表一所示之十九組互助會，
    被告癸○○負責製作會單及作帳，被告二人利用會員間彼此不相識或無法到場參
    與投標之機會，以向會員虛構佯稱已由其他會員得標之方式，致所有活會會員均
    因陷於錯誤而交付會款，連續冒標騙取原告之會款，金額及會數詳如（刑事判決
    ）附表二所示，八十七年十一月十一日被告二人惟恐事發潛逃，原告始知受騙，
    累計被告二人共詐騙七千八百四十七萬五千元，為此依侵權行為之法律關係請求
    。
三、證據：援用刑事調查所提證據。
乙、被告壬○○○方面：
一、聲明：自認原告之請求。
二、陳述：原以現存之所有財產清償，不足部分，以後分期清償，互助會是我一人自
    理，與癸○○無關，因被倒會才引起連鎖反應。
丙、被告癸○○部分：
一、聲明：求為判決：（一）原告之訴駁回(二)訴訟費用由原告負擔。
二、陳述：
（一）被告癸○○之母壬○○○招攬互助會已有二十餘年，會員郭耀勝於八十七年十
      二月十八日在刑事調查筆錄亦供稱：「因為會首招攬互助會已二十餘年，大家
      都信賴他」，而癸○○係五十七年出生，由此可知癸○○自孩提時代壬○○○
      即已招攬互助會，壬○○○開始招攬互助會時癸○○因為尚年幼，當然不會有
      能力幫忙壬○○○處理互助會事務，故由此可知壬○○○並非沒有癸○○之幫
      忙不能招攬互助會，則刑事判決以壬○○○不識字，苟非癸○○代為書寫會單
      及記帳，吳李素娥無法記憶互助會何人已得標及未得標等，即顯屬違誤，蓋壬
      ○○○如無癸○○幫忙不能處理互助會，則在癸○○心智已成熟可幫忙處理互
      助會以前，壬○○○實不可能招攬互助會，然實際上早在癸○○尚嗷嗷待哺之
      時壬○○○即已招攬多起互助會，足見以壬○○○無癸○○之幫忙無法招攬互
      助會而認癸○○與壬○○○為共犯之論理顯然成立。
（二）癸○○曾經到德國讀書一年，而此期間互助會仍然正常運作，更可推翻刑事判
      決上述推論，再者癸○○從未去向任何一名會員收取會錢，任何一名會員亦從
      未將會錢交給癸○○，且會員係因長年與壬○○○之交情而加入互助會，益可
      見互助會與癸○○完全沾不上一點關係，雖然互助會單有幾張是癸○○之筆跡
      ，然此係因癸○○與壬○○○同住，女兒偶而幫母親處理事情乃是應該之事，
      豈能因此而謂癸○○與壬○○○是共犯關係，故癸○○與互助會完全無關，會
      員於倒會後以癸○○平常與壬○○○住在一起，而認為癸○○與壬○○○一起
      倒會，顯不可採。
丙、本院依職權調取八十八年度上易字第一○九九號刑事卷宗。
      理      由
一、原告附帶民事起訴主張：被告壬○○○、癸○○係母女關係，二人基於概括之聯
    絡，共同意圖為自己不法之所有，自八十三年十一月起，由被告壬○○○出面召
    集如（刑事判決）附表一所示之十九組互助會，被告癸○○負責製作會單及作帳
    ，被告二人利用會員間彼此不相識或無法到場參與投標之機會，以向會員虛構佯
    稱已由其他會員得標之方式，致所有活會會員均因陷於錯誤而交付會款，連續冒
    標騙取原告之會款，金額及會數詳如（刑事判決）附表二所示，八十七年十一月
    十一日被告二人惟恐事發潛逃，原告始知受騙，累計被告二人共詐騙七千八百四
    十七萬五千元，為此依侵權行為之法律關係請求被告給付會款等語。
二、被告癸○○否認有共同侵權行為，並以伊自國中畢業之後就半工半讀，沒有詐欺
    原告會款，伊母親倒會之事與伊無關云云；另被告壬○○○對於向原告等人招組
    互助會及未付會款之事實為自認，積欠原告會款部分願以後分期給付云云。
三、原告起訴主張：被告壬○○○、癸○○係母女關係，二人基於概括之聯絡，共同
    意圖為自己不法之所有，自八十三年十一月起，由被告壬○○○出面召集如附表
    一所示之十九組互助會，被告癸○○則負責製作會單及作帳，被告二人利用會員
    間彼此不相識或無法到場參與投標之機會，以向會員虛構佯稱已由其他會員得標
    之方式，致所有活會會員均因陷於錯誤而交付會款，連續冒標騙取原告之會款，
    金額及會數詳如附表二所示，詐騙金額共七千八百四十七萬五千元之事實為原告
    壬○○○所自認，並有原告等人於刑事審理時提出會單影本十三張、會單四冊、
    及被告癸○○書寫之會單九紙附刑事卷可證，而被告二人因連續冒標騙取原告之
    會款之犯行，經本院刑事庭判處被告壬○○○有期徒刑四年六月、癸○○有期徒
    刑四月確定，有本院八十八年度上易第一○九九號刑事判決正本在卷可稽，被告
    癸○○雖否認有上開犯行，辯稱「我母親倒會之事，與我無關」「八十四年度曾
    幫我母親寫會單，八十五年度我出國讀書一年，八十六年才回國」云云。但查：
    被告壬○○○自承並不識字，渠所召集之互助會高達十九組，每組人數、金額及
    起迄時間均不相同，若非被告癸○○代為書寫會單及記帳，單憑被告壬○○○一
    人，勢難處理眾多且繁雜之會務，且被告壬○○○於刑事調查時，被告癸○○於
    本院準備程序時亦自稱有幫母親寫會單之情事，應認被告癸○○有參與部分互助
    會之會務。至於被告癸○○辯稱於八十五年出國讀書一年，縱或屬實，惟係在互
    助會召集後末段期間，仍無解於被告癸○○參與互助會會單之製作及記帳之事實
    ，此項辯解，洵不足採，原告主張堪信為真實。
四、按「因故意或過失，不法侵害他人之權利者，負損害賠償責任。」、「數人共同
    不法侵害他人之權利者，連帶負損害賠償責任」民法第一百八十四條第一項、第
    一百八十五條第一項分別定有明文。查被告壬○○○、癸○○二人共同侵害原告
    之權利，致原告受有如附表所示之損害，業見上述，原告請求被告二人連帶賠償
    損害，於法有據，應予准許，爰判決如主文第一項所示。
五、假執行之宣告：
    原告陳明願供擔保宣告假執行，就如附表三所示原告宇○○○等人勝訴部分，核
    無不合，爰分別酌定相當之擔保金額予以准許；另如附表四所示原告Ｆ○○等人
    部分，因勝訴金額未逾九十萬元，已不得上訴而確定，無宣告假執行之必要，此
    部分應予駁回。
結論：本件原告之訴為一部有理由；一部無理由，依民事訴訟法第七十九條但書、第
     四百六十三條、第三百九十條第二項判決如主文。
中      華      民      國    八十九    年      一      月    三十一    日
                                    臺灣高等法院臺南分院民事第三庭
~B1審判長法官  林    輝    雄
~B2      法官  丁    振    昌
~B3      法官  曾    平    杉
右為正本係照原本作成。
附表四部分不得上訴。
其餘部分如對本判決上訴，須於判決送達後二十日內向本院提出上訴狀，其未表明上
訴理由者，應於上訴後二十日內向本院提出上訴理由書。
中      華      民      國    八十九    年      二      月      二      日
~B法院書記官  侯    瑞    富
附表三
┌──┬────┬─────────┬──┬────┬─────────┐
│編號│姓    名│  假執行擔保金額  │ １０ │卓陳烏芷│  一百三十三萬元  │
├──┼────┼─────────┼──┼────┼─────────┤
│ １ │宇○○○│  九十七萬元      │  │申○○  │      三十一萬元  │
├──┼────┼─────────┼──┼────┼─────────┤
│ ２ │庚○○○│  五十七萬元      │  │地○○  │      五十三萬元  │
├──┼────┼─────────┼──┼────┼─────────┤
│ ３ │寅○○○│  四十一萬元      │  │己○○  │      五十一萬元  │
├──┼────┼─────────┼──┼────┼─────────┤
│ ４ │Ｅ○○  │  三十六萬元      │  │Ｉ○○  │      三十八萬元  │
├──┼────┼─────────┼──┼────┼─────────┤
│ ５ │Ｔ○○  │  四十七萬元      │  │葉阿近  │      三十八萬元  │
├──┼────┼─────────┼──┼────┼─────────┤
│ ６ │子○○○│    七十萬元      │  │莊勝林  │      八十一萬元  │
├──┼────┼─────────┼──┼────┼─────────┤
│ ７ │陳呂英│  三十一萬元      │  │戊○○○│      一百十萬元  │
├──┼────┼─────────┼──┼────┼─────────┤
│ ８ │卯○○○│  三十二萬元      │  │天○○○│        四十萬元  │
├──┼────┼─────────┼──┼────┼─────────┤
│ ９ │Ｓ○○  │  四十三萬元      │  │亥○○○│      三十三萬元  │
├──┼────┼─────────┼──┼────┼─────────┤
│  │丁○○  │  三十一萬元      │    │        │                  │
├──┼────┼─────────┼──┼────┼─────────┤
│  │Ｎ○○○│    六十萬元      │    │        │                  │
├──┼────┼─────────┼──┼────┼─────────┤
│  │辛○○  │  三十八萬元      │    │        │                  │
├──┼────┼─────────┼──┼────┼─────────┤
│  │Ｏ○○  │  四十二萬元      │    │        │                  │
├──┼────┼─────────┼──┼────┼─────────┤
│  │丑○○  │  五十四萬元      │    │        │                  │
├──┼────┼─────────┼──┼────┼─────────┤
│  │Ｑ○○  │  三十一萬元      │    │        │                  │
├──┼────┼─────────┼──┼────┼─────────┤
│  │丙○○  │  六十五萬元      │    │        │                  │
├──┼────┼─────────┼──┼────┼─────────┤
│  │巳○○  │  七十一萬元      │    │        │                  │
├──┼────┼─────────┼──┼────┼─────────┤
│  │玄○    │  三十七萬元      │    │        │                  │
└──┴────┴─────────┴──┴────┴─────────┘
附表四（此部分已確定，無假執行之必要）
┌───┬─────────┬───┬──────────┐
│編  號│  姓          名  │編  號│  姓            名  │
├───┼─────────┼───┼──────────┤
│  １  │  Ａ  ○  ○      │    │  蘇  仁  美        │
├───┼─────────┼───┼──────────┤
│  ２  │  Ｆ  ○  ○      │    │  謝  秀  珍        │
├───┼─────────┼───┼──────────┤
│  ３  │  Ｊ  ○  ○      │    │  Ｃ  ○  ○        │
├───┼─────────┼───┼──────────┤
│  ４  │  辰  ○  ○      │    │  Ｄ  ○  ○        │
├───┼─────────┼───┼──────────┤
│  ５  │  乙  ○  ○      │    │  黃  ○  ○        │
├───┼─────────┼───┼──────────┤
│  ６  │  蔡  玉  燕      │    │  甲  ○  ○        │
├───┼─────────┼───┼──────────┤
│  ７  │  Ｍ  ○  ○  ○  │    │  戌  ○  ○  ○    │
├───┼─────────┼───┼──────────┤
│  ８  │  酉  ○  ○      │    │  未  ○  ○  ○    │
├───┼─────────┼───┼──────────┤
│  ９  │  Ｒ  ○  ○      │    │  Ｂ  ○  ○        │
├───┼─────────┼───┼──────────┤
│  １０  │  Ｋ  ○  ○      │    │  Ｈ  ○  ○  ○    │
└───┴─────────┴───┴──────────┘


司法院資訊處製作；財團法人民間司法改革基金會備份。
